【裁判字號】    94,訴,50
【裁判日期】    970214
【裁判案由】    組織犯罪防制條例等
【裁判全文】
臺灣花蓮地方法院刑事判決                94年度訴字第50號
公  訴  人  臺灣花蓮地方法院檢察署檢察官
被      告  甲○○
                    現另案於台灣花蓮監獄執行
被      告  丙○○
            戊○○
            己○○
上列被告等因恐嚇案件（本案起訴書所載犯罪事實一（四）犯罪
事實部分），經檢察官提起公訴（94年度偵字第299 號），本院
判決如下：
    主  文
丙○○、戊○○、己○○均無罪。
甲○○被訴起訴書犯罪事實一（四）部分無罪。
    理  由
一、公訴意旨（起訴書所載犯罪事實一（四）犯罪事實部分）略
    以：被告戊○○、甲○○、丙○○及己○○於民國93年11月
    13 日晚上7時許，受案外人潘乾坤之委託，處理丁○○積欠
    潘乾坤之債務，渠等乃共同至丁○○開業之花蓮縣瑞穗鄉「
    黃外科診所」，由己○○在外把風，戊○○、甲○○、丙○○3 人進入診所，向丁○○恐嚇稱：需還潘乾坤錢，否則每
    天會至診所前面站崗云云，致使丁○○因而心生畏懼，惟恐
    影響診所生意及家人與患者之安全，遂委由友人張正義與戊○○等人協調後，由丁○○於同年月15日上午交付新臺幣（
    下同）40萬元與戊○○等人，並由戊○○、丙○○在委託書
    上簽收始做罷，因認被告4人涉刑法第305條之恐嚇罪嫌（其
    中被告甲○○部分，起訴法條誤載為刑法第346 條，先此敘
    明）云云。
二、按犯罪事實應依證據認定之，無證據不得認定犯罪事實，刑
    事訴訟法第154條第2項定有明文。又認定犯罪事實所憑之證
    據，雖不以直接證據為限，間接證據亦包括在內；然而無論
    直接或間接證據，其為訴訟上之證明，須於通常一般之人均
    不致有所懷疑，而得確信其為真實之程度者，始得據為有罪
    之認定，最高法院著有76年台上字第4986號判例可資參照。
    再刑法第305 條之恐嚇罪，所稱以加害生命、身體、自由、
    名譽、財產之事，恐嚇他人者，係指以使人生畏怖心為目的
    ，而通知將加惡害之旨於被害人，使人恐怖而言，最高法院
    52 年台上字第751號判例、75年度台上字第5480號判決可資
    參照。是以刑法第305 條恐嚇罪之構成要件有二，一為以不
    法手段加危害他人之生命、身體、自由、名譽、財產之事恐
    嚇他人。二為須致生危害於安全，即受惡害之通知者，因加
    害人惡害之通知心生畏懼，而有不安全之感覺為要件；若被
    害人並未因之而生畏怖，即不足對其致生安全上之危險，尚
    難以該罪相繩。
三、公訴人認被告戊○○、甲○○、丙○○及己○○共犯上開恐
    嚇罪嫌，主要係以證人丁○○於警詢之證述及卷內委託書影
    本1 份與相關甲○○行動電話監聽譯文等資料為主要依據。
    訊據被告被告戊○○、甲○○、丙○○等人固坦承渠等有於
    上開時、地受潘乾坤委託而共同至丁○○診所找丁○○索討
    上開債務，並於事後取得丁○○交付之40萬元款項等情不諱
    ，然均堅決否認有恐嚇犯行，被告戊○○、丙○○辯稱：其
    等當時僅與丁○○協調上開對潘乾坤之債務事宜，並未出言
    恐嚇丁○○等語，被告甲○○則辯稱：伊當時在車上等候，
    並未與戊○○、丙○○一起進診所等語，被告己○○則堅決
    否認有恐嚇犯行，辯稱：伊係案發前接到甲○○電話詢問瑞
    穗鄉是否有丁○○醫師，並於案發前帶甲○○、戊○○及丙○○等3 人至丁○○診所，後來伊先離開，伊不知亦未參與
    戊○○等3人向丁○○索債一事，案發時伊並未在場等語。
四、經查：
 (1)93年11月13日晚上7 時許，係被告戊○○、甲○○及丙○○
    等3 人共同持潘乾坤書立之委託書至丁○○上開診所向丁○○索債，經證人丁○○於警詢中指認明確，而質諸證人丁○○於本院亦證稱：「（被告戊○○問：是否當時只有我一個
    人進去跟你索債，其他人沒有進去？）戊○○有在診所，丙○○也有進去跟我講話，甲○○在診所門口。」、「（受名
    法官問：你有沒有印象案發當天有看到己○○？）沒有印象
    」等語，是依證人丁○○前後證述，均證明案發時其並未見
    到己○○在場或在診所門口，是被告己○○上開辯稱伊案發
    時並不在場一節，並非不可採信，是公訴人指稱被告己○○
    於戊○○、甲○○及丙○○索債出言恐嚇時在外把風等情，
    即難認屬實。
 (2)次查，有關被告戊○○、甲○○及丙○○3人於93年11 月13
    日晚上索債過程，證人丁○○雖於警詢中先證稱：「93年11
    月13日晚上7點多，有3個男子到我營業的診所，持一張潘乾
    坤委託書及地檢署不起訴處分書口氣非常不好的說，我欠潘
    乾坤的錢要還，如不還錢的話，就要每天到我診所站崗，當
    時我正在診所看診，怕影響到看診的病患，所以向該3 名男
    子說晚上9點的時後再來談，到了9點這3 名男子到我診所，
    我請地方一位代表會代表和我跟他們一起談， .. 我叫他們
    先回去，明天在處理」等語；惟於本院審理中證稱：「（檢
    察官問：甲○○、戊○○及另外一位，去討債時跟你如何說
    ？）他們拿一張潘乾坤的委託書，說我有欠債，潘乾坤委託
    他們來討債。」、「（檢察官問：他們當時跟你討債的口氣
    ？）我當時正在看診所內門診，他們坐在那邊，說我欠某某
    人多少債，出示潘乾坤的委託書給我看，口氣就是要跟我要
    錢，我說我不認識他們，怎麼可能欠他們錢，我現在想起來
    ，當時來我診所的是甲○○、丙○○、戊○○。」、「（檢
    察官問：甲○○或丙○○、戊○○有沒有說你不還錢要怎樣
    ？）我說我沒有欠他們錢，已經很晚了，請他們隔天再來，
    當時他們說如果不還錢的話，他們每天都會來。」、「（檢
    察官問：他們講這句話，有讓你很害怕，或擔心自己的安全
    ？）不是很害怕，只是我那是職業的場所，如果他們每天來
    ，會影響我看診。」、「（審判長問：被告有說要去你店或
    診所站崗？）戊○○是說如果錢不還每天要來討。」、「（
    受命法官問：戊○○說這句話時，其他二人有沒有說其他的
    ？）甲○○沒有說話，另外丙○○有跟我說說一、兩句話，
    不過我現在不記得他說什麼」等語，有關案發時被告戊○○
    等人出言索債之言詞，證稱現場係由被告戊○○向其出言「
    如果錢不還，每天要來討」等情，與先前其於警詢所證被告
    戊○○等人出言「如不還錢的話，就要每天到我診所站崗」
    等語，先後所述有些許不一，惟參以證人丁○○於本院之證
    述就案發時被告戊○○、丙○○、甲○○前往索債之情節描
    述較為詳盡，何人出言、何人在旁等情猶記憶深刻，且庭訊
    時表情自然，未見有刻意隱匿或袒護上開被告戊○○等4 人
    之情事，且針對上開問題前後經檢察官及審判長訊問下均證
    述一致，故認其於本院證述上開情節，應較警詢為可採，然
    觀之戊○○上開索債言詞，係表示若丁○○不還錢，其等 3
    人每天都要來診所討債，固有可能影響丁○○門診之生意，
    惟並未有何具體對丁○○之生命、身體、自由、名譽、財產
    為加害之語，況丁○○亦於本院證稱其聞後並不會因此對其
    自身安全感到害怕，僅擔心因此可能影響其診所看診工作，
    是依丁○○之上開證述，難認被告戊○○、丙○○、甲○○
    所為構成刑法第305條恐嚇罪之犯行，遽難以該罪相繩。
 (3)至卷附委託書影本，僅係被告戊○○、丙○○、甲○○等人
    受潘乾坤之委託至丁○○處索討上開債務之證明，另卷附相
    關案發前後之甲○○行動電話0000000000監聽譯文數通（見
    本案警卷編號B卷第118頁、119頁、121頁），或係案發前（
    93年11 月12 日）被告甲○○電請被告己○○前往丁○○診
    所地址尋訪該處是否為診所，或係案發後被告甲○○與其他
    案外人談及其與戊○○、丙○○等人如何分配上開丁○○交
    付債務款項等內容，均無法證明本案公訴人指訴被告戊○○
    、丙○○、甲○○、己○○等4 人恐嚇丁○○之犯行，故自
    難採為不利上開被告4 人之證據。
五、綜上所陳，依卷內事證及公訴人之舉證，並無足夠之證據，
    使本院確信被告戊○○、丙○○、甲○○、己○○等4 人有
    公訴人所指上開恐嚇之犯行，因認為此部分尚無積極證據證
    明上開被告4人犯罪，故應為被告4人無罪之諭知，以免冤抑
    。
六、至被告甲○○另涉本案起訴書所載犯罪事實一（一）、（二
    ）、（三）之犯行部分，尚經本院審理中，俟由本院另行審
    結，附此敘明。
據上論斷，應依刑事訴訟法第301條第1項，判決如主文。
本案經檢察官乙○○到庭執行職務
中    華    民    國    97    年    2     月    14    日
                  刑事第三庭    審判長法  官  李世華
                                      法  官  楊仲農
                                      法  官  張嘉芬
上列正本證明與原本無異。
如對本判決不服，應於送達後10日內，向本院提出上訴狀（上訴
狀應記載具體上訴理由並應抄附繕本）告訴人或被害人如對於本
判決不服者，應具備理由請求檢察官上訴，其上訴期間之計算係
以檢察官收受判決正本之日期為準。
中    華    民    國    97    年    2     月    15    日
                                      書記官


司法院資訊處製作；財團法人民間司法改革基金會備份。
